最高法院刑事判決　　　　　　　　　 111年度台上字第4081號
上　訴　人　姚旭文




上列上訴人因違反槍砲彈藥刀械管制條例案件，不服臺灣高等法
院臺南分院中華民國111年5月31日第二審判決（111 年度上訴字
第460號，起訴案號：臺灣嘉義地方檢察署110年度偵字第8712號
），提起上訴，本院判決如下：
    主  文
上訴駁回。
    理  由
一、按刑事訴訟法第377 條規定，上訴於第三審法院，非以判決
    違背法令為理由，不得為之。是提起第三審上訴，應以原判
    決違背法令為理由，係屬法定要件。如果上訴理由書狀並未
    依據卷內訴訟資料，具體指摘原判決不適用何種法則或如何
    適用不當，或所指摘原判決違法情事，顯與法律規定得為第
    三審上訴理由之違法情形，不相適合時，均應認其上訴為違
    背法律上之程式，予以駁回。
二、本件原審以上訴人姚旭文經第一審論處罪刑後，提起第二審
    上訴，明示僅就第一審判決量刑部分提起上訴，對於本案犯
    罪事實、所犯法條、罪名及沒收部分之認定，均未提起上訴
    ，並經檢察官、上訴人及其辯護人同意僅就量刑部分進行審
    理（見原審卷第112至113頁），因認僅以第一審判決量刑妥
    適與否為審理範圍，經審理結果，維持第一審依想像競合犯
    ，從一重論以上訴人所犯非法持有非制式手槍罪所處之刑之
    判決，駁回其在第二審之上訴，已詳敘其量刑審酌所憑之依
    據及裁量之理由，所為論斷，有卷存資料可資覆按。而上訴
    係不服判決請求救濟之方法，未經下級法院判決之案件，不
    得向上級法院提起上訴，若就未經判決部分，提起上訴，其
    上訴自難認為合法。又為尊重當事人設定攻防之範圍，減輕
    上訴審審理之負擔，依刑事訴訟法第348條第3項規定，容許
    上訴權人僅針對刑、沒收或保安處分一部提起上訴，其未表
    明上訴之認定犯罪事實、罪名部分，則不在第二審之審判範
    圍。原判決已記明上訴人於原審僅就第一審判決關於量刑部
    分提起上訴，就犯罪事實、罪名並不爭執，且原審審理範圍
    只限第一審判決關於刑之部分等旨，亦即未就該犯罪事實、
    罪名部分為判決，是以上訴意旨所執持有之手槍、子彈無殺
    傷力，不成立非法持有非制式手槍、子彈罪等情，顯係對於
    未經原審判決之上揭部分提起第三審上訴，自非上訴第三審
    之合法理由。
三、刑之量定，屬為裁判之法院得依職權自由裁量之事項，苟其
    量刑已以行為人之責任為基礎，並斟酌刑法第57條各款所列
    情狀，在法定刑度內，酌量科刑，無顯然失當或違反平等、
    比例及罪刑相當原則者，亦無偏執一端，致明顯失出失入情
    形，即不得任意指為違法或不當。本件原判決已具體審酌刑
    法第57條科刑等一切情狀，在罪責原則下適正行使其刑罰之
    裁量權，說明維持第一審量定刑罰之理由，客觀上並未逾越
    法定刑度，亦與罪刑相當原則無悖，難認有濫用其裁量權限
    之違法情形。至應否依刑法第59條酌量減輕其刑，法院本屬
    有權斟酌決定，故未酌減其刑，既不違背法令，自不得執為
    提起第三審上訴之理由。原審審酌上訴人之犯罪情狀及所生
    危害，認無可憫恕之事由，已於理由內闡述明確，未依前揭
    規定酌減其刑，並不違法。
四、依上所述，上訴意旨無非係置原判決所為明白論斷於不顧，
    或單純就前述量刑裁量權之合法行使，徒以自己之說詞，任
    意指為違法，與法律規定得為第三審上訴理由之違法情形，
    不相適合，關於違反槍砲彈藥刀械管制條例案件部分之上訴
    違背法律上之程式，予以駁回。又上開得上訴第三審部分既
    依程序上予以駁回，則與之有裁判上一罪關係之恐嚇危害安
    全部分，核屬刑事訴訟法第376條第1 項第1款不得上訴第三
    審法院之案件，且未合於同條項但書例外得上訴第三審之要
    件，自亦無從為實體上審判，應併從程序上駁回。
據上論結，應依刑事訴訟法第395條前段，判決如主文。
中    華    民    國   111    年    9     月    8     日
                  刑事第七庭審判長法  官  段  景  榕  
                                  法  官  沈  揚  仁  
                                  法  官  楊  力  進  
                                  法  官  宋  松  璟  
                                  法  官  汪  梅  芬  
本件正本證明與原本無異
                                  書記官
中    華    民    國   111    年    9     月    12    日